臺灣臺中地方法院民事判決
110年度簡上字第387號
上  訴  人  關源森  

被  上訴人  廖曼汝  


上列當事人間請求給付票款事件，上訴人對於民國110年8月19日
本院臺中簡易庭109年度中簡字第3459號第一審民事簡易判決提
起上訴，本院合議庭於111年7月1日言詞辯論終結，判決如下：
    主    文
上訴駁回。
第二審訴訟費用由上訴人負擔。 
    事實及理由
甲、程序事項： 
    按上訴人於終局判決前，得將上訴撤回。撤回上訴者，喪失
    其上訴權。第262條第2項至第4項之規定，於撤回上訴準用
    之。訴之撤回應以書狀為之。但於期日，得以言詞向法院或
    受命法官為之，民事訴訟法第459條第1項前段、第3項、第4
     項、第262 條第2 項分別定有明文。又依同法第436條之1 
    第3 項之規定，於簡易訴訟程序之第二審程序準用之。準此
    ，上訴人提起上訴後，復撤回上訴之全部或一部者，即喪失
    該部分之上訴權，該撤回部分之判決即告確定。查本件上訴
    人丞豐餘建材有限公司(下稱丞豐餘公司)及關源森於民國11
    0年9月14日具狀對被上訴人提起上訴，嗣於本院111年7月1
    日言詞辯論期日，丞豐餘公司法定代理人當庭以言詞撤回該
    公司之上訴，被上訴人當庭表示無意見，有本院言詞辯論筆
    錄在卷可稽（本院卷第187頁），依上開規定，即生撤回此
    部分上訴之效力（此部分業已確定），本院就此撤回之部分
    毋庸加以審判。
乙、實體事項：
一、被上訴人主張：
(一)被上訴人自訴外人黃苡庭處取得上訴人所簽發如附表編號2
    至8所示之支票7紙(下稱系爭7紙支票)，屆期提示，因存款
    不足及拒絕往來而退票，經屢次催討，仍置之不理。為此，
    爰依票據之法律關係關係，請求上訴人如數給付票款等語。
(二)於本院補陳：
　　黃苡庭自2月間開始陸續向伊借款，後來拿支票來當擔保品
    ，伊因為擔心跳票，故不會拿足額借款交付予黃苡庭，借款
    金額與支票面額之價差並非利息。伊與黃苡庭間不會特別約
    定利息，係以借款新臺幣(下同)10萬元，每月約1000元至15
    00元不等計算利息。
二、上訴人抗辯：
    被上訴人稱除以網路轉帳方式匯款17萬元、7萬元外，其餘
    款項均係以現金交付方式借款予黃苡庭，並取得系爭7紙支
    票，惟其並無收受證據，無從證明被上訴人有支付現金予黃
    苡庭。再者，若被上訴人確實以16萬元取得如附表編號2支
    票，取得票據日期為109年7月15日，票載發票日為109年9月
    5日，不足2個月之利息已達4萬元；以15萬元取得如附表編
    號3、4面額合計20萬元之2紙支票，取得票據日期均為109年
    8月6日，票載發票日分別為109年9月3日及109年8月31日，1
    個月之利息達5萬元；以7萬元取得如附表編號5支票，取得
    票據日期為109年8月12日，票載發票日為109年9月13日，1
    個月利息3萬元；及如附表編號6至8等3紙支票之利息亦超過
    20%等情可知，上開7紙支票之利息均嚴重超過法定利息，已
    屬重利，實難謂被上訴人係以相當之對價取得系爭7紙支票
    等語。
三、原審判決以上訴人已授權黃苡庭補充登載票面金額及發票日
    期，且被上訴人係以善意及相當之對價取得系爭7紙支票為
    由，判決上訴人應給付被上訴人80萬元及其利息，上訴人不
    服提起上訴，於本院上訴聲明：(一)原判決不利於上訴人關
    源森部分廢棄。(二)上開廢棄部分駁回被上訴人第一審之訴
    。被上訴人於本院答辯聲明：上訴駁回(原審判決駁回被上
    訴人請求丞豐餘公司給付附表編號1支票本息部分，未據被
    上訴人聲明不服，此部分不在本院審理範圍)。
四、本院之判斷：
    被上訴人主張持有上訴人所簽發之系爭7紙支票，然屆期經
    提示，未獲兌現，業據提出系爭7紙支票及退票理由單為證
    。本件上訴人固以被上訴人係以惡意及顯不相當對價關係取
    得支票為由，抗辯其毋庸負擔票據債務責任，然此為被上訴
    人所否認，經查：
(一)按支票係文義證券及無因證券，證券上權利義務悉依證券上
    所載文義決定其效力，從而支票上權利，依支票文義而發生
    ，與其基礎之原因各自獨立（即票據行為獨立性）。支票上
    權利之行使不以其原因關係存在為前提，故其原因關係不存
    在或無效時，執票人仍得依支票文義行使其權利，最高法院
    49年上字第334號判決要旨著有明文。此於匯票、本票（即
    我國票據法規定之票據形態），於我國學說及實務均採相同
    之見解，此即票據無因性（票據法制度之設計，乃以發展票
    據流通保障交易安全為目的）（即外在無因性）。依此票據
    無因性，則生票據債權與原因債權分離，及票據轉讓之抗辯
    限制之法律效果。次按票據債務人不得以自己與發票人或執
    票人之前手間所存抗辯之事由對抗執票人。但執票人取得票
    據出於惡意者，不在此限；以惡意或有重大過失取得票據者
    ，不得享有票據上之權利；無對價或以不相當之對價取得票
    據者，不得享有優於其前手之權利，票據法第13條、第14條
    分別定有明文。票據法第14條第1項所謂以惡意取得票據者
    ，不得享有票據上之權利，係指從無權處分人之手，受讓票
    據，於受讓當時有惡意之情形而言。亦即明知或可得而知轉
    讓票據之人，就該票據無權處分而仍予取得者而言。如從有
    正當處分權人之手，受讓票據，係出於惡意時，亦僅生票據
    法第13條但書所規定，票據債務人得以自己與發票人或執票
    人之前手間所存人的抗辯之事由對抗執票人而已，尚不生執
    票人不得享有票據上權利之問題，最高法院51年度台上字第
    2587號、52年度台上字第1987號判決意旨參照。而票據行為
    係不要因行為，執票人不負證明關於給付原因之責任，如票
    據債務人主張執票人取得票據係無對價或以不相當對價取得
    ，或主張依票據法第13條但書所謂執票人取得票據出於惡意
    ，均應由該債務人負舉證責任（最高法院85年度台上字第28
    6號、70年度台上字第2463號判決、72年度台上字第1612號
    判決意旨參照）。本件上訴人辯稱被上訴人係以惡意、無對
    價或不相當之對價取得系爭7紙支票，為被上訴人所否認，
    自應由上訴人就被上訴人取得系爭7紙支票係以惡意、無對
    價或不相當之對價取得等節，負舉證之責任。
(二)上訴人固抗辯被上訴人除以網路轉帳方式匯款17萬元、7萬
    元外，其餘款項均係以現金交付方式借款予黃苡庭，並取得
    系爭7紙支票，惟其並無收受證據，無從證明被上訴人有支
    付現金予黃苡庭。又被上訴人取得如附表所示編號2至4、6
    至8之支票獲取之利息超過法定利率，顯屬重利，乃未以相
    當對價取得上開支票等語，惟並未提出相當證據證明被上訴
    人未交付款項予黃苡庭等情。況參諸被上訴人於原審主張：
    附表編號2票面金額20萬元之支票，係以16萬元之對價取得
    ；附表編號3、4票面金額各為10萬元之支票，係以總價15萬
    元之對價取得；附表編號5票面金額為10萬元之支票，係以7
    萬元之對價取得等事實，業據提出其與黃苡庭間取得系爭7
    紙支票之相關提(匯)款交易紀錄為佐(下稱系爭交易紀錄，
    見原審卷第265-275頁)，堪認被上訴人係自黃苡庭處以至少
    7折以上之相當對價取得上開支票。次經檢視系爭交易紀錄
    ，被上訴人於109年8月13日取得附表編號6至8之支票，而被
    上訴人另主張：前於109年7月15日，黃苡庭已先向伊借款20
    萬元，有另外寫本票及借據，同年8月13日黃苡庭再拿4張支
    票予伊，票面金額總計為40萬元，但伊與黃苡庭協議，連同
    先前已交付之借款20萬元，伊只需再給付17萬元予黃苡庭即
    可，故伊於當日領取7萬元加上伊之先生領取之10萬元現金
    ，連同先前於109年7月15日已交付予黃苡庭之20萬元現金，
    共以37萬元現金取得票面金額總計為40萬元之支票等語(見
    原審卷第262頁)，並提出同年8月13日之提款明細表、郵局
    存摺影本、契約書(兼作借據)、本票影本等件為證(見原審
    卷第275-277頁)，則被上訴人於109年7月15日先交付予黃苡
    庭之20萬元，充作於109年8月13日取得附表編號6至8支票之
    對價，可認黃苡庭依被上訴人之要求而增加還款擔保品，尚
    未與一般交易實務相違，堪認被上訴人於109年8月13日以37
    萬元對價取得票面金額總計為40萬元之支票(即含附表編號6
    至8支票)，並無違背民間借款交易習慣，上訴人空言主張被
    上訴人未以相當對價取得上開支票，無足採憑。
(三)再者，系爭7紙支票之發票日集中於109年8月31日至109年9
    月16日（見本院卷第33頁），而被上訴人主張黃苡庭於上開
    發票日前尚積欠被上訴人至少150萬元，因黃苡庭係持上訴
    人之票據為擔保，以向被上訴人借款，若該支票有兌現，被
    上訴人會與黃苡庭結算借款餘額，再以該兌現票據之兌現金
    額折抵借款餘額等語（見本院卷第88頁），自難以此遽認被
    上訴人確有實際取得上訴人所稱之預估獲利，是上訴人空言
    泛稱被上訴人係以不相當對價取得票據，並未舉證以符實說
    ，上訴人此部分所辯，委難可採。
(四)此外，上訴人復抗辯伊不認識被上訴人，支票係由伊之妻子
    交給黃苡庭，伊亦不知悉黃苡庭向何人借款等語（見本院卷
    第89頁）。然觀諸黃女育與黃苡庭間之LINE對話紀錄所示：
    「黃女育：姑丈要對票何時可以對」、「黃苡庭：回去就可
    以對」、「(時間顯示109年8月1日)黃女育：什麼時候回來
    ？」、「黃苡庭：明天找時間對」、「黃苡庭：原則上你先
    開6張10萬的」、「黃女育：我跟姑丈說，明天開給你...。
    」等語(見原審卷第189、191頁)，黃女育並曾將蓋印有發票
    人印文及事先填載發票金額，而發票日期為空白之支票3張
    之照片傳送予黃苡庭(見原審卷第193頁)，亦可徵上訴人對
    於其妻黃女育將事先蓋印好發票人印文之支票交予黃苡庭，
    並由黃女育授權黃苡庭記載票面金額或發票日期之情事知情
    。則上訴人明知將蓋有真正印文之空白支票交予他人，即可
    經由他人將金額及發票日期登載完成而兌現，卻仍不為反對
    之意思，反任由其配偶黃女育交予黃苡庭使用，堪認上訴人
    已授權黃苡庭補充登載票面金額及發票日期，且同意黃苡庭
    得持以交付他人，難認被上訴人係從無權處分人之手受讓系
    爭7紙支票，亦難認上訴人與黃苡庭間就系爭7紙支票存有何
    抗辯事由，而為被上訴人受讓支票時所知悉。又上訴人復未
    就被上訴人取得系爭7紙支票係出於惡意，舉證證明或舉出
    證明之方法，應認被上訴人已善意取得已具備應記載事項之
    系爭7紙支票，依票據法第11條第2項規定及上開最高法院之
    判決意旨，上訴人自應負發票人責任，即堪認定。
五、綜上所述，被上訴人依票據法第126條、133條之規定，請求
    上訴人給付系爭7紙支票票款80萬元，及如附表編號2至8所
    示票據所載提示日起至清償日止，按年息百分之6計算之利
    息，為有理由，應予准許。原審因而為上訴人敗訴判決，並
    無不合。上訴論旨指摘原判決不當，求予廢棄改判，為無理
    由，應予駁回。
六、本件事證已臻明確，兩造其餘攻擊防禦方法及舉證，經本院
    審核後，認對判決結果不生影響，不予一一論列，併予敘明
    。
七、據上論結，本件上訴為無理由，依民事訴訟法第436條之1第
    3項、第449條第1項、第78條，判決如主文。　
中　　華　　民　　國　　111 　年　　7 　　月　　28　　日
                  民事第四庭  審判長   法  官  黃渙文

　　　　　　 　　　　　　　　　　　　  法  官  董庭誌

　　　　　　　　                       法  官  林婉昀

不得上訴。 

附表：
編號 發票人 付款人 發票日 (民國) 票面金額(新臺幣） 票據號碼  利息起訖日期 (按年利6%計算) 1 丞豐餘 建材有限公司 台中商業銀行 109年9月9日 10萬元 CKA0000000 109年9月9日起至清償日止 2 關源森 台中商業銀行 109年9月5日 20萬元 CKA0000000 109年10月1日起至清償日止 3 關源森 台中商業銀行 109年9月3日 10萬元 CKA0000000 109年10月1日起至清償日止 4 關源森 台中商業銀行 109年8月31日 10萬元 CKA0000000 109年10月1日起至清償日止 5 關源森 台中商業銀行 109年9月13日 10萬元 CKA0000000 109年10月1日起至清償日止 6 關源森 台中商業銀行 109年9月13日 10萬元 CKA0000000 109年10月1日起至清償日止 7 關源森 台中商業銀行 109年9月14日 10萬元 CKA0000000 109年9月14日起至清償日止 8 關源森 台中商業銀行 109年9月16日 10萬元 CKA0000000 109年9月16日起至清償日止 
上為正本係照原本作成。
中　　華　　民　　國　　111 　年　　7 　　月　　28　　日
                                        書記官  王嘉仁